

# Assignment 1: Reliability and tools for reproducible data science {#assignment1}


## Detailed protocol

### Metode 


### Utstyr som ble benyttet 

 - Biosen (for måling av laktat) 
    - lansett finger
    - rør for oppsamling av blod
    - blandingscontainer for rør med blod
    - papir for å tørke av finger
 - Vyntus (for måling av metabolsk respons)
    - miksekammer
    - slange fra miksekammer til munnstykke
    - neseklype (teipbit på nese for at neseklype skulle sitte godt)
    - gassbeholder med standardgass
 - Lode-sykkel
    - Samme oppsett på sykkel ved hver test (høyde sete, avtsand sete til styre, osv.). Oppsettet lagres på data etter innstilling ved t1.
    - MTB pedaler
    - 172,5 mm lengde krankarmer
 - Gulvvifte (samme instilling ved hver test)
 - Pulsbelte garmin
 - Hansker

 
### Preparations of participant being tested
 
  - Informasjon fra testansvarlig til testdeltaker vedrørende hvordan     test skal gjennomføres:
      - VO2max test der vi starter på en gitt watt (motstand). Watten vil øke hvert minutt (hvor mye avhenger av protokoll) og testdeltaker sykler helt til han/hun ikke greier mer. 
      - Test avsluttes dersom tråkkfrekvens < 60 rpm. 
      - Test skal gjennomføres sittende
      - Borg skala benyttes når utmattelse inntreffer hos testdeltaker. Deltaker vil bli spurt om å gi et tall fra 6-20 på hvor sliten han/hun er, der 6 er "ingen anstrengelse" og 20 er "maksimal anstrengelse". 
      - Underveis i test vil testdeltaker ha tilgang på hvor lenge han/hun har syklet. 
      - Testdeltaker informeres om at testleder kun vil informere om hvor lenge det er til neste økning og hvilken watt som sykles på for øyeblikket. Annen data som puls, VO2, osv., vil ikke utøver ha tilgang på underveis i test. 
      - Testleder vil mot slutten av test bidra til å pushe testdeltaker slik at han/hun får ut sitt ytterste. Hvordan denne "pushingen" gjennomføres vil variere fra testleder til testleder. Det viktige er at testleder oppfører seg tilnærmet likt ved hver test ovenfor den aktuelle testdeltaker. 
      
    

## Standardization of test
 - Matinntak: 
    - siste store måltid senest 2 timer før teststart. Tillatt å spise èn mindre karbohydratkilde senest 30 min før test, dvs. èn banan, èn bar, èn gel, osv. 
 - Koffeininntak: 
    - inntak som normalt. 
 - Test gjennomføres på samme tidspunkt på dagen ved alle tester
 - Søvn/døgnrytme: 
    - forsøk å opprettholde normal døgnrytme gjennom testperioden. 
 - Trening: 
    - ingen hard trening på underkropp dagen før test. 
 - Oppvarmingsprotokoll: 
    - 5 min oppvamring (2 min 150W, 2 min 175W, 1 min 220W)
 - Samme testprotokoll ved alle testene: 
    - start på 200W - 20W økning hvert minutt til utmattelse. 
 
 
 

## Post test data preperation
Data er hentet ut og formatert i excel. Deretter benyttet vi read_xlsx for å importere datafilen til R. 
   
   


  
```{r}
#| message: false
#| echo: false

library(readxl)
library(tidyverse)
library(gt)
library(magrittr)

df <- read_xlsx("plot_data_gr4.xlsx")

```




```{r}
#| echo: false
#| label: Tabell med oversikt over all data fra alle id'er
#| tbl-cap: "Data from reliability tests sorted by id and timepoint"
#| message: false
#| warning: false

df %>% 
  # velger de variablene jeg ønsker å ha med fra datasettet
  select(id, timepoint, weight, w.max, vo2.max, vco2.max, rer.max, ve.max, bf.max, hr.max, la.max, borg.max) %>% 
  # hr.max og la.max var <chr>, så gjør om de til <dbl>
  
  mutate(hr.max = as.numeric(hr.max)) %>% 
  mutate(la.max = as.numeric(la.max)) %>% 
  
  #formaterer tbl slik at karakterene weight:borg.max samles i èn kolonne og tilhørende verdier ved siden i en egen kolonne.
  pivot_longer(names_to = "variables", 
               values_to = "values", 
               cols = weight:borg.max) %>% 
  
  # gruperer etter id, timepoint og variables
  group_by(id, timepoint, variables) %>% 
  
  # slår sammen karakterene id og timepoint
  mutate(id_timep = paste(id, timepoint, sep = "_")) %>% 
  
  # fjerner grupering
  ungroup() %>% 
  
  # fjerner is og timepoint siden de nå er slått sammen til id_timep
  select(-id, -timepoint) %>% 
  
  #ordner tabell så variabler weight:borg.max havner lengst til ve og id_timep får hver sin kolonne
  pivot_wider(names_from = id_timep, 
              values_from = values) %>% 
  
  # printer tabell i "viewer"
gt() %>% 
  
  # lager egen kolonneoverskrift for å sortere de ulike id'ene
  tab_spanner(label = "id13", columns = c("id13_t1", "id13_t2", "id13_t3")) %>% 

tab_spanner(label = "id14", columns = c("id14_t1", "id14_t2", "id14_t3", "id14_t4")) %>% 
  
  tab_spanner(label = "id15", columns = c("id15_t1", "id15_t2", "id15_t3")) %>% 
  
  tab_spanner(label = "id16", columns = c("id16_t1", "id16_t2")) %>% 

  #endrer navn på kolonnene
cols_label(variables = " ", 
           id13_t1 = "t1", 
           id13_t2 = "t2", 
           id13_t3 = "t3", 
           id14_t1 = "t1", 
           id14_t2 = "t2", 
           id14_t3 = "t3",
           id14_t4 = "t4",
           id15_t1 = "t1", 
           id15_t2 = "t2",
           id15_t3 = "t3",
           id16_t1 = "t1", 
           id16_t2 = "t2") %>% 
  
  fmt_number(decimals = 2) %>% 
  
  tab_options(table.font.size = 9)

  
```



```{r}
#| echo: false
#| label: Tabell med gj.snitt og std verdier sortert etter id
#| tbl-cap: "Table sorted by id. All numbers are mean (sd)"
#| warning: false
#| message: false

df %>% 
  select(id, timepoint, weight, w.max:borg.max) %>% 
  
  mutate(rel.vo2max = vo2.max / weight) %>% 
  mutate(rel.wmax = w.max / weight) %>% 
  
  pivot_longer(names_to = "names", 
               values_to = "tall", 
               cols = w.max:rel.wmax) %>% 
  
  group_by(id, names) %>% 
  
  summarise(m = mean(tall), 
            s = sd(tall)) %>% 
  
  mutate(m_s = paste0(signif(m, 3), " (", signif(s, 2), ")")) %>% 
  
  ungroup() %>%
  
  select(-m, -s,) %>% 
  
  pivot_wider(names_from = "id", 
              values_from = m_s) %>% 
   
  gt() %>% 
  
   cols_label(names = " ")
  
  
```




```{r}
#| echo: false
#| warning: false
#| label: Graf med relasjon mellom vekt og watt-max
#| tbl-cap: "Relation between weight and w.max sorted by timepoint"
#| message: false

ggplot(data = df, 
       aes(weight, 
           w.max, 
           color = id, 
           shape = id)) +
  geom_point() +
  
  facet_wrap(~timepoint) +
  
  labs(x = "Vekt (kg)", 
       y = "Watt max (W)", 
       color = "ID", 
       shape = "ID", 
       subtitle = "Sammenheng mellom watt-max og vekt",
       caption = "Antall tester/id: ID13=3, ID14=4, ID15=3, ID16=2")

```


### Typical error

```{r}
#| echo: false
#| label: bergening av typical error og prosent 
#| message: false
#| warning: false

df |> 
  select(id, timepoint, la.max) |> 
  
  pivot_wider(names_from = timepoint, 
              values_from = la.max) |> 
  
  mutate(diff = t2 - t1) |> 
  
  summarise(m = mean(c(t1, t2), na.rm = TRUE), 
            s = sd(diff, na.rm = TRUE), 
            te = s / sqrt(2), 
            cv = 100 * (te/m)) |> 
  
  print()

```



### referanse Hopkins 
[@Hopkins]


### Data i tekst 

to add data in text we can use `r "data fra environment"`%


