

# Assignment 1: Reliability and tools for reproducible data science {#assignment1}

The purpose of this assignment is to present estimates of reliability of measures collected in the physiology lab. A second purpose is to use tools for reproducible data science. The report that you are expected to hand in therefore has some strict requirements in its format (see [assignment description](https://dhammarstrom.github.io/quant-methods-workshops/assignment-1.html)). The assignment is a group assignment and at least three students are expected to contribute to each report.

## Elements of the report

**Importantly, the report should contain:**

- At least one table (created from your data)
- At least one figure (created from your data), and
- data presented in the text.
- The report should use a bibliography file to manage references.



# Detailed protocol
### Utstyr som ble benyttet 

 - Biosen (for måling av laktat) 
    - lansett finger
    - rør for oppsamling av blod
    - blandingscontainer for rør med blod
    - papir for å tørke av finger
 - Vyntus (for måling av metabolsk respons)
    - miksekammer
    - slange fra miksekammer til munnstykke
    - neseklype (teipbit på nese for at neseklype skulle sitte godt)
    - gassbeholder med standardgass
 - Lode-sykkel
    - Samme oppsett på sykkel ved hver test (høyde sete, avtsand sete til styre, osv.). Oppsettet lagres på data etter innstilling ved t1.
    - MTB pedaler
    - 172,5 mm lengde krankarmer
 - Gulvvifte (samme instilling ved hver test)
 - Pulsbelte garmin
 - Hansker
 - Labfrakk
 - Cydex for desinfisering av munnstykke og neseklype
 - Bøtte med såpevann for å vaske av cydex
 
 

# Preperations of participant being tested
  - Informasjon fra testansvarlig til testdeltaker vedrørende hvordan     test skal gjennomføres:
      - VO2max test der vi starter på en gitt watt (motstand). Watten vil øke hvert minutt (hvor mye avhenger av protokoll) og testdeltaker sykler helt til han/hun ikke greier mer. 
      - Test avsluttes dersom tråkkfrekvens < 60 rpm. 
      - Test skal gjennomføres sittende
      - Borg skala benyttes når utmattelse inntreffer hos testdeltaker. Deltaker vil bli spurt om å gi et tall fra 6-20 på hvor sliten han/hun er, der 6 er "ingen anstrengelse" og 20 er "maksimal anstrengelse". 
      - Underveis i test vil testdeltaker ha tilgang på hvor lenge han/hun har syklet. 
      - Testdeltaker informeres om at testleder kun vil informere om hvor lenge det er til neste økning og hvilken watt som sykles på for øyeblikket. Annen data som puls, VO2, osv., vil ikke utøver ha tilgang på underveis i test. 
      - Testleder vil mot slutten av test bidra til å pushe testdeltaker slik at han/hun får ut sitt ytterste. Hvordan denne "pushingen" gjennomføres vil variere fra testleder til testleder. Det viktige er at testleder oppfører seg tilnærmet likt ved hver test ovenfor den aktuelle testdeltaker. 
      
    

# Standardization of test
 - Matinntak: 
    - siste store måltid senest 2 timer før teststart. Tillatt å spise èn mindre karbohydratkilde senest 30 min før test, dvs. èn banan, èn bar, èn gel, osv. 
 - Koffeininntak: 
    - inntak som normalt. 
 - Test gjennomføres på samme tidspunkt på dagen ved alle tester
 - Søvn/døgnrytme: 
    - forsøk å opprettholde normal døgnrytme gjennom testperioden. 
 - Trening: 
    - ingen hard trening på underkropp dagen før test. 
 - Oppvarmingsprotokoll: 
    - 5 min oppvamring (2 min 150W, 2 min 175W, 1 min 220W)
 - Samme testprotokoll ved alle testene: 
    - start på 200W - 20W økning hvert minutt til utmattelse. 
 
 
 

# Post test data preperation

  
    
    
```{r}
#| code-fold: TRUE

file.exists("data_from_plot_t1.txt")

read.delim("data_from_plot_t1.txt")

```
 
 
 
# Table with data from t2 (id14)
 |Tid (min)|rel.VO2 (ml/min/kg)|V'O2 (ml/min)|V'CO2 (ml/min)|V'E (L/min)|RER (V'CO2/V'O2)|BF (1/min)|HF (1/min)|
 |  ---|---   |---    |---  |---    |--- |---     |--- |
 |00:30|      |       |     |       |    |        | 164|
 |01:00| 16.2 | 1106  |1346 |   53  |1.22|  19.7  | 128|
 |01:30| 18.5 | 1266  |1910 |   67  |1.51|  21.2  | 148|
 |02:00| 35.9 | 2458  |2288 |   69  |0.93|  24.8  | 155|
 |02:30| 39.3 | 2692  |2475 |   71  |0.92|  26.7  | 154|
 |03:00| 42.7 | 2927  |2858 |   80  |0.98|  26.4  | 152|
 |03:30| 46.0 | 3153  |3201 |   91  |1.02|  27.5  | 161|
 |04:00| 46.3 | 3173  |3270 |   94  |1.03|  28.7  | 165|
 |04:30| 47.3 | 3242  |3266 |   92  |1.01|  29.5  | 158|
 |05:00| 49.3 | 3380  |3444 |   98  |1.02|  30.6  | 167|
 |05:30| 51.8 | 3551  |3651 |  104  |1.03|  29.4  | 172|
 |06:00| 52.9 | 3624  |3758 |  106  |1.04|  30.7  | 174|
 |06:30| 55.5 | 3803  |4022 |  113  |1.06|  30.1  | 176|
 |07:00| 57.1 | 3914  |4204 |  121  |1.07|  34.4  | 176|
 |07:30| 56.6 | 3880  |4237 |  124  |1.09|  32.8  | 179|
 |08:00| 58.9 | 4037  |4428 |  131  |1.10|  37.0  | 180|
 |08:30| 60.9 | 4169  |4613 |  140  |1.11|  36.8  | 182|
 |09:00| 61.5 | 4211  |4736 |  146  |1.12|  39.4  | 183|
 |09:30| 63.0 | 4318  |4851 |  153  |1.12|  40.4  | 184|
 |10:00| 65.7 | 4499  |5085 |  168  |1.13|  44.2  | 185|
 |10:30| 66.7 | 4568  |5188 |  183  |1.14|  53.0  | 187|
 |11:00| 66.5 | 4555  |4954 |  192  |1.09| 86.1?  | 188|
 |11:04| 64.5 | 4421  |4750 |  185  |1.07|  65.9  | 189|
 
Tabell 1 [@refID1]  
   
  
```{r}

vo2_tid <- data.frame(time = c(5, 6, 7, 8, 9, 10, 11), 
                      VO2 = c(3380, 3624, 3914, 4037, 4211, 4499, 4555), 
                      HF = c(167, 174, 176, 180, 183, 185, 188))

ggplot(vo2_tid, aes(time, VO2, 
                    color = HF)) +
  geom_point() +
  geom_line() +
  
  scale_x_continuous(limits = c(5, 11), 
                     breaks = c(5, 6, 7, 8, 9, 10, 11)) +
  
  labs(x = "tid (minutter)", 
       y = "Absloutt oksygenopptak (ml/min)", 
       title = "Sammenheng mellom VO2 og tid", 
       caption = "data fra sykkeltest 2 den 29. aug")

```
  
